【裁判字號】    96,簡上,69
【裁判日期】    970530
【裁判案由】    給付票款
【裁判全文】
臺灣雲林地方法院民事判決              96年度簡上字第69號
上  訴  人  甲○○
訴訟代理人  陳信村律師
被上訴人    瀧騰皓有限公司
法定代理人
即蔡昇平之
承受訴訟人  丙○○
訴訟代理人  乙○○
上列當事人間請求給付票款事件，上訴人對於中華民國96年10月
3 日本院北港簡易庭96年度港簡字第13號第一審判決提起上訴，
本院於民國97年5 月21日言詞辯論終結，判決如下：
    主  文
上訴駁回。
第二審訴訟費用由上訴人負擔。
    事實及理由
甲、兩造之主張：
一、上訴人方面：
（一）上訴人於原審起訴主張: 其持有被上訴人瀧騰皓有限公司
      所簽發，經原審共同被告丁○○背書之發票日為民國（下
      同）95年1 月15日、票面金額新台幣（下同）20萬元、支
      票號碼：AA0000000 號之支票1 紙（下稱系爭支票），詎
      上訴人於支票屆期提示，竟未獲付款。為此，依票據之法
      律關係，請求被上訴人及原審共同被告丁○○連帶給付原
      告20萬元，及自95年1 月16日起至清償日止，按年息百分
      之六計算之利息等語（丁○○部分經原審判決上訴人勝訴
      ，未據提起上訴而確定）。
（二）並於本院補稱: 系爭支票所蓋被上訴人公司的印章係屬真
      正，且在刑事偵查中發現丁○○一共使用被上訴人的支票
      七十幾張，而被上訴人公司也同時在使用支票，被上訴人
      稱其不知丁○○使用支票，顯然不合情理。且被上訴人公
      司之會計馮素蓮也在偵查中證稱公司的章是證人在保管，
      董事長的章則是董事長在保管。因此，丁○○顯然是經過
      被上訴人同意才簽發系爭支票。又縱然沒有同意，也應構
      成表見代理，被上訴人應負授權人之責。原審判決駁回上
      訴人於原審對被上訴人之請求，顯有違誤，請求廢棄改判
      。
（三）並聲明: (1)原判決關於上訴人敗訴部分廢棄; (2)被上訴人
      應與丁○○連帶給付上訴人20萬元，及自95年1 月16日起
      至清償日止，按年息百分之六計算之利息; (3)第二審訴訟
      費用由被上訴人負擔。
二、被上訴人方面：
（一）被上訴人於原審則以: 系爭支票並非被上訴人瀧騰皓有限
      公司所簽發，而係丁○○之前在被上訴人公司任職時，竊
      取被上訴人公司之空白支票，並盜蓋公司及負責人印章偽
      造後，再於系爭支票背書使用。被上訴人不知支票遭丁○
      ○盜用，後經被上訴人發現後，就去掛失止付及提出告訴
      ，丁○○涉犯竊盜等罪嫌，業經臺灣雲林地方法院檢察署
      檢察官提起公訴。被上訴人既未簽發系爭支票，自不負票
      據責任等語，資為抗辯。
（二）並於本院補稱: 被上訴人公司沒有授權丁○○使用支票;
      只要公司職員需要使用印章，跟老闆說，老闆都會拿出來
      讓職員使用。丁○○盜用支票，是於94年11月間，原會計
      馮素蓮把會計職務移交給訴訟代理人即被上訴人公司會計
      乙○○時，銀行通知有票款要繳，訴訟代理人去銀行查，
      才發現有人盜用支票。且因系爭支票有丁○○的背書，經
      打電話詢問丁○○，丁○○才說是他使用的。所以，公司
      確實沒有授權丁○○使用支票，老闆事先也不知道丁○○
      盜用支票，應不負發票人責任等語。並聲明如主文所示。
乙、兩造不爭執之事實：
（一）系爭支票上被上訴人瀧騰皓有限公司及原法定代理人蔡昇
      平之印文均為真正。
（二）原審共同被告丁○○因涉嫌竊盜被上訴人空白支票及盜用
      被上訴人公司、負責人等印章偽造有票證券之行為，業經
      本院刑事庭以96年度訴字173 號判處有期徒刑1 年10月確
      定。
丙、得心證之理由：
    本件主要爭點在於原審共同被告丁○○以被上訴人公司名義
    簽發系爭支票，是否得被上訴人同意？如未經被上訴人同意
    ，是否構成表見代理，致被上訴人亦應負授權人責任?
一、經查，原審共同被告丁○○於94年12月9 日於警訊中供稱：
    「（問：蔡昇平於94年12月6 日16時30分到派出所控告妳未
    經他同意竊取他所有之華僑銀行支票75張並蓋印章轉入銀行
    使用，是否屬實？）我有未經他本人同意竊取支票並蓋章使
    用。」「大約在半年前於我所上班的地方雲林縣北港鎮○街
    里○○路246 號辦公室抽屜內竊取蔡昇平所有之支票。」「
    我有再拿他及公司的印章蓋在支票上使用。」等語（見雲林
    縣警察局北港分局刑案偵查卷宗附於本院96年度訴字第173
    號偽造有價證券刑事卷）。
二、丁○○又於偵查中供稱：我拿瀧騰皓有限公司支票及在支票
    上蓋用瀧騰皓有限公司及蔡昇平之印章，均未經告訴人蔡昇
    平同意等語（見臺灣雲林地方法院檢察署95年度偵字第122
    號偵查卷第13頁）。
三、參以證人馮素蓮即被上訴人瀧騰皓有限公司之會計於上開偵
    查案件中證稱：「（問：支票誰保管？）沒有人保管，放在
    董事長的抽屜。我公司章放在抽屜沒有上鎖。」等語（見臺
    灣雲林地方法院檢察署96年度他字第279 號偵查卷第38 頁
    ）。核與被上訴人瀧騰皓有限公司所辯：系爭支票係被丁○
    ○竊取後，盜用被上訴人公司印章所偽造等情相符。
四、且被上訴人瀧騰皓有限公司發現公司支票遭人竊取後，已於
    94年12月6 日向雲林縣警察局北港分局報案，並於94年12月
    8 日向華僑銀行掛失系爭支票，有遺失票據申報書1 份附原
    審卷可按。核與被上訴人之訴訟代理人於本院辯稱: 於94年
    11月間，其與馮素蓮交接會計職務時，經銀行通知有票款要
    繳，才向銀行及丁○○查詢發現丁○○盜用支票之時間大致
    相符。
五、又以被上訴人公司上開向警方報案之日期，距系爭支票票載
    發票日95年1 月15日尚達40天之久，丁○○是否能使該支票
    兌現，尚屬未知。被上訴人如確有同意或授權丁○○簽發系
    爭支票，當無於丁○○是否能使系爭支票兌現，尚屬未定之
    前，即向警方報案之理。
六、再者，丁○○因涉嫌竊取被上訴人公司之空白支票及盜用被
    上訴人公司及原負責人蔡昇平之印章偽造系爭票據等行為，
    亦經本院刑事庭以96年度訴字173 號判處有期徒刑1 年10月
    確定在案。
七、至於丁○○雖於上開刑事偵查及審理中另稱: 「我拿他的支
    票及在支票上面蓋公司及他的印章，均未經告訴人的同意，
    可是支票兌現時，他知道，並沒有反對。」（雲林地檢署95
    年偵緝字第122 號第13頁）及「…我開支票他都知道，他不
    是不知道…」（本院96年度訴字第173 號第27頁）等語。然
    與上開事證不合，且亦與其在上開刑事審判中同日所辯稱:
    「我是未經他的同意開他的票據，我承認檢察官所起訴之犯
    罪事實。」之有罪答辯不符，有上開筆錄載明可按。另其上
    開所辯情節亦含糊不清，其係指何次使用被上訴人公司票據
    兌現時，為被上訴人公司知悉，及係如何知悉等情節，均未
    明確說明，應係其意圖推卸責任之詞，難信屬實。
八、綜上各情，被上訴人辯稱其未授權或同意丁○○簽發被上訴
    人公司之支票，系爭支票係丁○○盜用被上訴人之空白支票
    及印章後所偽造簽發等情，足以採信。
九、按盜用他人印章為發票行為，即屬票據之偽造。被盜用印章
    者，因非其在票據上簽名為發票行為，自不負發票人之責任
    ，此項絕對的抗辯事由，得以對抗一切執票人（最高法院51
    年度台上字第3309號判例意旨參照）。又對於第三人應負民
    法第169 條所規定表見代理之授權人責任者，限於有由自己
    之行為表示以代理權授與他人，或知他人表示為其代理人而
    不為反對之表示之表見事實為前提，此觀該規定自明。
十、本件系爭支票既係原審共同被告丁○○竊取後，未經被上訴
    人公司之授權或同意而盜用被上訴人公司及負責人之印章所
    偽造，被上訴人自不負發票人責任。且被上訴人亦無有由自
    己之行為表示以代理權授與他人，或知他人表示為其代理人
    而不為反對表示之表見事實，自亦不負授權人責任。從而，
    上訴人本於票據之法律關係，請求被上訴人公司與原審共同
    被告丁○○連帶給付原告20萬元，及自95年1 月16日起至清
    償日止，按年息百分之六計算之利息，為無理由，不應准許
    。原審判決駁回上訴人之請求，於法並無不合。上訴人提起
    上訴，請求廢棄改判，為無理由，應予駁回。
丁、結論:
    本件上訴為無理由，依民事訴訟法第449 條第1 項、第436
    條之1 第3 項、第463 條、第78條，判決如主文。
中    華    民    國    97    年    5     月    30    日
                  民事第二庭    審判長  林秋火
                                法  官  陳秋如
                                法  官  黃一馨
以上正本係照原本作成。
本判決不得上訴。
中    華    民    國    97    年    5     月    30    日
                                書記官  王秀如


司法院資訊處製作；財團法人民間司法改革基金會備份。
